【裁判字號】    94,訴,379
【裁判日期】    950530
【裁判案由】    偽造文書等
【裁判全文】
臺灣臺北地方法院刑事判決               94年度訴字第379號
公  訴  人  臺灣臺北地方法院檢察署檢察官
被      告  戊○○
選任辯護人  鄒玉珍律師
上列被告因偽造文書等案件，經檢察官提起公訴（臺灣臺北地方
法院檢察署九十四年度偵字第五六號）及移送併案審理（臺灣板
橋地方法院檢察署九十三年度偵字第一八一二九號、臺灣臺北地
方法院檢察署九十四年度他字第六三七○號、九十四年度偵字第
一七一九二號、臺灣桃園地方法院檢察署九十四年度偵字第一二
一六○號、一六五○三號、一九七七○號、二一五七八號），本
院判決如下：
    主  文
戊○○以犯竊盜罪為常業，處有期徒刑肆年，並於刑之執行前，
令入勞動場所，強制工作年，如附表三編號一所示持卡人存根
聯簽帳單、特約商店存根聯簽帳單上偽造之「Ｔｉｇ  Ｃｈｕｎ
  Ｙｕ」署名貳枚、如附表三編號二、三所示特約商店存根聯簽
帳單上偽造之「Ｔｉｇ  Ｃｈｕｎ  Ｙｕ」署名貳枚及如附表三
編號四、六至八所示特約商店存根聯簽帳單上偽造之「天○○」
署名肆枚均沒收之。
    事  實
一、戊○○因缺錢花用，竟意圖為自己不法之所有，並基於常業
    竊盜之犯意，於附表一所示時間、地點，竊得如附表一所示
    之財物（關於犯罪之時間、地點、被害人及竊盜所得之財物
    ，均詳如附表一所示），並恃以為生；戊○○並於竊得如附
    表二所示李青娀所有之金融卡三張、玄○○所有之信用卡一
    張後，基於意圖為自己不法所有之概括犯意，於如附表二所
    示時間、地點，以如附表二所示之不正方法，由自動付款設
    備取得如附表二所示之金錢；復基於行使偽造私文書及意圖
    為自己不法所有之概括犯意，於如附表三所示之時間、地點
    ，持所竊得之甲○○所有安信銀行信用卡、天○○所有之聯
    邦銀行信用卡及Ｂ○○所有之玉山銀行信用卡（信用卡卡號
    均詳見附表三所示）向附表三所示各商店刷卡消費而行使，
    以供特約商店確認持卡人身分之正確性，並冒用甲○○、天
    ○○及Ｂ○○之名義，連續於各該二聯式熱感應紙簽帳單上
    偽造「甲○○」、「天○○」及「Ｂ○○」之簽名以表示確
    認交易金額、標的及向發卡銀行簽帳消費之意後，偽造各簽
    帳單之私文書，並持交商店人員以行使之，使各該商店店員
    誤認戊○○為真正信用卡持卡人致陷於錯誤而交付戊○○如
    附表三所示之商品，均足以生損害於甲○○等三人、安信銀
    行等三家銀行對於客戶使用信用卡消費資料管理之正確性及
    附表三所示各商店；戊○○復基於意圖為自己不法利益之概
    括犯意，於如附表四所示之時間，連續以如附表四所示之方
    式盜打林裕添等人之手機門號之方式，盜用林裕添等人之電
    信設備通信，致使各該電信公司誤認戊○○係有權使用並有
    意支付電信費用之人，而提供行動電話撥接通信服務，並將
    通信費計入林裕添等人之帳戶，而獲得免付通信費之不法利
    益。嗣附表一編號三之被害人辛○○被竊後報警，經臺北市
    政府警察局中山分局於九十三年九月四日在臺北市○○區○○路八五巷五號「協和婦女醫院」六樓護理站櫃檯旁之「育
    兒生活」雜誌上，採擷到數枚可疑指紋跡證，再送往內政部
    警政署刑事警察局鑑驗比對結果，發現與戊○○左環指指紋
    相符，並經臺灣桃園地方法院檢察署檢察官指揮內政部警政
    署刑事警察局偵二隊、桃園縣政府警察局桃園分局、中壢分
    局、臺中市警察局第六分局人員組成專案小組，循線於九十
    四年七月四日二十一時四十分許，在桃園縣中壢市○○路「
    中原電子遊藝場」拘提戊○○到案，前往臺北縣中和市○○
    路四六四巷二弄一號四樓戊○○住處搜索扣得如附表五編號
    一至十二、二十所示之物，另於被告所有之車號：五Ｔ—三
    七五九號自用小客車內扣得如附表五編號十三至十九所示被
    害人庚○○、其夫李健龍、其女李玉瑩之存摺、印章等物。
二、案經辛○○訴由臺北市政府警局中山分局報請臺灣臺北地方
    法院檢察署檢察官偵查起訴，及臺灣臺北地方法院檢察署檢
    察官、臺灣板橋地方法院檢察署檢察官、臺灣桃園地方法院
    檢察署檢察官移送併案審理。
    理  由
一、訊據被告戊○○矢口否認有何常業竊盜、連續由自動付款設
    備詐取他人之物、連續盜刷信用卡、連續盜打手機門號等犯
    行，辯稱：九十三年六月十五日下午伊在桃園縣中壢市○○
    路自立新村友人林道涵家中幫忙處理安裝第四台，焉有可能
    同時出現於國道一號高速公路西螺休息站冒領李青娀之存款
    ？又九十三年九月四日上午伊弟弟友人乙○○來訪，當時伊
    在景興路家中，顯無可能於同時段至「協和婦女醫院」行竊
    辛○○、地○○之財物，又伊雖於警詢、偵查中坦承部分犯
    行，然此乃因警方於借提路途中向伊表示，如不認罪將連伊
    太太謝欣祐一併偵辦，伊迫於無奈而呼應警方說法，自不得
    以此認定伊有為該犯罪行為。經查：
  (一)按「被告之自白，非出於強暴、脅迫、利誘、詐欺、違法羈
    押或其他不正之方法，且與事實相符者，得為證據」，刑事
    訴訟法第一百五十六條第一項定有明文。本件被告自陳伊於
    警方九十四年七月五日、七月二十一日、七月二十六日、八
    月十七日、八月十八日、九月二十二日訊問過程中，及檢察
    官七月五日、七月二十一日及八月十八日偵訊過程中，並未
    受強暴、脅迫等情明確（見本院卷(二)第一六○頁），被告雖
    指稱警方在借提伊出看守所路途中，曾恫嚇稱如不認罪，將
    連伊太太一併偵辦云云，惟查，被告自陳警方在借提路途中
    並無錄音或錄影，是就被告該部分所指顯難令警局事後提出
    對其錄音或錄影帶以供本院勘驗比對，然被告既坦承伊於警
    詢及偵訊中並未受到任何強暴、脅迫，參以如被告果真在借
    提路途中遭受警方脅迫，何以歷經多次偵查庭均仍未向檢察
    官反應此事，遲至本院始為此抗辯，是被告上開空泛指述實
    難遽以採信，且遍查全案相關事證，尚無積極證據證明被告
    於警詢、偵查中之自白係出於強暴、脅迫、利誘、詐欺、違
    法羈押或其他不正之方法而取得，堪認上揭自白顯係被告於
    自由意志下所為之供述，且與各該被害人指訴相符，亦與事
    實相符，自應具證據能力，合先敘明。
  (二)就如附表一編號一之竊盜及附表四編號一盜打手機門號之犯
    罪事實，業據被害人亥○○（原名黃洛鈴）於警詢（見偵三
    之一卷第八至十頁）及本院審理中證述屬實（見本院卷(二)第
    八十至八二頁），且查亥○○所使用之手機門號00000
    00000ＳＩＭ卡於失竊後，曾在如附表七編號一所示時
    間搭配序號000000000000000手機撥打，有
    調閱通聯調閱查詢單附卷足憑（見偵三之一第二七、二八頁
    ），而該序號000000000000000手機係被告
    之母丑○○於九十二年間於臺北市某捷運站所拾獲，丑○○
    於九十三年六月間並未使用該支手機，業據證人丑○○於警
    詢（見偵三之一卷第十一、十二頁）及偵查（見偵二卷第十
    六頁）中證述明確，參以上揭手機於如附表四編號一所示時
    間曾搭配被告所使用0000000000門號ＳＩＭ卡撥
    打（詳細手機門號、序號、交叉使用通聯紀錄及證據，參見
    附表六、七所示），堪認應係被告以該手機搭配亥○○所使
    用門號0000000000ＳＩＭ卡撥打，綜上，被告竊
    取亥○○所有如附表一編號一所示物品，並盜打亥○○所使
    用手機門號等情，應堪認定。
  (三)就如附表一編號二之竊盜及附表二編號一至三所示由自動付
    款設備取得他人財物之犯罪事實，業據被害人李青娀於警詢
    （見偵三之一卷第四、五頁）及偵查（見偵二卷第十、十一
    頁）中指證明確，並有被害報告（見偵三之一卷第十三頁）
    及李青娀中國信託銀行存摺（見偵三之一卷第三十、三一頁
    ）附卷足憑，且查，被告以0000000000手機門號
    ＳＩＭ卡搭配序號000000000000000手機，
    於九十三年六月十五日九時零一分五十三秒撥打至李青娀所
    使用0000000000手機，佯稱金融卡中心人員，以
    需確認金融卡密碼為由，向李青娀騙得金融卡密碼後，隨即
    於如附表二編號一至三所示時間、地點由自動付款設備取得
    現金共計新臺幣（下同）二千八百元，亦有通聯調閱查詢單
    （見偵三之一卷第十六至二十二）及攝得被告詐領存款之監
    視錄影翻拍照片（見偵三之一卷第三七至四○頁）附卷足憑
    ；被告雖辯稱九十三年六月十五日下午伊在桃園縣中壢市○○路自立新村友人林道涵家中幫忙處理安裝第四台云云，惟
    查，證人林道涵於偵查中證稱：「（你九十三年六月十五日
    之行蹤是否還記得？）那天我新厝裝潢，第四台來裝線，瓦
    斯要來按表，但那天我要上班不在家，所以早上請戊○○及
    陳柏廷來幫看著，到了下午還有請其他朋友來幫忙搬東西。
    （當天戊○○幾點去你家？）早上七、八點，當天我十點多
    才去上班。．．．（那天晚餐幾個人吃飯？）我買便當給他
    們吃，連我自己有五、六人。」等語（見偵三卷第十五、十
    六頁），而被告供稱：「（那天裝第四台時，你在家而已或
    是林道涵也在家？有沒有其他人？）沒有，只有我一個人在
    家，林道涵當時不在家。．．．（當天下午吃什麼？幾個人
    吃？是你們出去吃或是林道涵出去買回來給你們吃？）我想
    不起來吃什麼，我和林道涵一起出去吃，只有我和林道涵二
    個人，吃完回來後坐一會兒才離開回永和家。」等語（見偵
    三卷第十七頁），經核該二人就當天有幾人在場、何處用晚
    餐等重要事實之供述並不相符，參以林道涵上揭證詞係於案
    發後逾四月所為，其記憶難免因時間久遠而漸形模糊，是難
    僅以林道涵上述有瑕疵證詞而為有利被告之認定，況於國道
    一號高速公路西螺休息站復華銀行提款機處清楚攝得詐領被
    害人李青娀存款之人，確係被告無訛，證人林道涵為被告所
    為不在場，顯無可採，被告竊取如附表一編號二之竊盜，並
    自如附表二編號一至三所示由自動付款設備取得他人財物之
    事實，已堪認定。
  (四)就如附表一編號三之竊盜及附表四編號二所示盜打手機之犯
    罪事實，業據被害人辛○○於警詢（見偵一卷第五至十頁）
    、偵查（見偵一卷第九九至一○一頁）及本院審理（見本院
    卷(二)第七五至七七頁）指證明確，經核與證人即「協和婦女
    醫院」總務人員辰○○於警詢（見偵一卷第十一至十五頁）
    、偵查（見偵一卷第九九至一○一頁）及本院審理中（見本
    院卷(二)第七二至七四頁）證述情節相符，復經證人即「協和
    婦女醫院」清潔人員未○○○於警詢（見偵一卷第十六至二
    十頁）、偵查（見偵一卷第九九至一○一頁）及本院審理中
    證述明確（見本院卷(二)第七一、七二頁），並有刑案現場照
    片（見偵一卷第四六至五八頁）及電話費明細（見本院卷(二)
    第三四至三七頁）附卷足憑，且查，臺北市政府警察局中山
    分局警員於九十三年九月四日接獲報案後，即由鑑識人員鐘
    憲祥至現場採證，經被害人地○○指稱曾目擊嫌犯於六樓護
    理站櫃臺旁雜誌櫃翻閱雜誌，於「育兒生活」雜誌上，採擷
    到四枚可疑指紋跡證，經送往內政部警政署刑事警察局鑑驗
    比對結果，其中一枚指紋經輸入電腦析鑑結果，與該局存檔
    戊○○指紋卡之左環指指紋相符，有內政部警政署刑事警察
    局九十三年九月二十二日刑紋字第○九三○一八九四二六號
    鑑驗書（見偵一卷第四十至四一頁）及臺北市政府警察局中
    山分局九十四年十月十八日北市警中分刑字第○九四三五五
    ○四六○○號函（見本院卷二第四三頁）附卷足憑；至證人
    乙○○雖證稱九十三年九月四日去找被告弟弟時，曾看見被
    告在家云云（見本院卷(二)第八三頁），惟查，證人乙○○證
    稱伊就九十三年九月四日以後再與被告碰面之時間、場合已
    不復記憶（見本院卷(二)第八七頁），何以單就九十三年九月
    四日與被告碰面一事有特別明確之印象？參以證人乙○○於
    本院證稱：「（為何會來法院作證？）是被告要我來作證，
    他在他家說的，日期我忘了，那天我去找他弟弟，被告提到
    這個案子之事，就說那天他不場，他說時間是九十三年九月
    四日我去他家的時間，他說我可以證明他不在場，要我來作
    證。（當天是被告說九十三年九月四日你在他家，還是他提
    到這件事你主動想起來？）是他先說我九十三年九月四日有
    去他家看狗，我才想起來當場確認，才答應來作證。（有無
    作查證確認之動作？）沒有。」等語（見本院卷(二)九六、九
    七頁），足認證人乙○○證稱九十三年九月四日去找被告弟
    弟時有看到被告在景興路家中云云，應係受被告提示、誘導
    後基於模糊印象所為，自難據此而為有利被告之認定，綜上
    ，被告竊取如附表一編號三所示之物品，並盜打如附表四編
    號二所示之手機門號等情，足堪採信。
  (五)就如附表一編號四、十五所示竊盜、如附表三編號一至三、
    九所示盜刷信用卡等犯罪事實，業據被害人甲○○（見偵八
    卷第一三五頁）、Ｂ○○（見偵八卷第一六八頁）於警詢中
    指證明確，經核與證人即安信銀行信用卡人員陳亮凱於警詢
    中證稱被害人甲○○信用卡被竊掛失後，歹徒假冒甲○○之
    身分到客服中心取消掛失申請再予盜刷等情（見偵七卷第一
    四七頁）、林靜蘭於警詢中證稱被害人Ｂ○○信用卡被竊掛
    失後，歹徒假冒Ｂ○○之身分到客服中心取消掛失申請再予
    盜刷等情（見偵七卷第一七五頁）相符，並有偽造之「甲○○」簽帳單（見偵八卷第一三七至一三九頁）、Ｂ○○之喜
    滿客京華影城收銀員售票交易紀錄報表（見偵七卷第一八一
    頁）附卷足憑，且查，玉山銀行、安信銀行所提歹徒假冒「
    Ｂ○○」、「甲○○」名義申請信用卡復卡之錄音存檔光碟
    ，經本院函請法務部調查局就被告錄音採樣，並以聆聽比對
    法及聲紋圖譜特徵比對法比對分析結果，確認兩者語音特徵
    相似率高於百分之七十五以上，研判該錄音與被告本人聲音
    音質相同，有法務部調查局九十五年二月十三日調科參字第
    ○九五○○○五五九六○號鑑定通知書附卷足憑（見本院卷
    第一三八至一四八頁），而該局聲紋鑑定原理及方法，係以
    每個人發音器官如聲帶、聲道唇、齒、舌、顎、口腔、鼻腔
    等形狀、大小結構不同，各具有其「獨特性」及「重現性」
    ，因此會發出其個人獨特的口音和腔調，依照每個人所發聲
    之共振峰（需符合聲紋鑑定條件之共振峰），以美國廠商Ｋ
    ＡＹ所研發之ＭＵＬＴＩ—ＳＰＥＥＣＨ聲紋儀進行聲紋圖
    譜特徵比對及語音分析，本案即係將送鑑證物光碟片及錄音
    帶經過ＭＵＬＴＩ—ＳＰＥＥＣＨ聲紋儀電腦分析後，將被
    告覆訟乙次送鑑證物光碟片中符合聲紋鑑定條件之內容，再
    將兩者每個字、每個音一一比對，統計兩者語音特徵相似率
    後，參照比對ＰＳＳＣＵＲＶＥ圖（此統計圖乃經過美國聲
    紋專家ＴＯＳＩ博士研究十年，以一萬五千多人為實驗對象
    ，而歸納出之研究結論），若兩者語音特徵相似率高達於百
    分之七十以上，判定為「音質相同」，即兩者聲音出自同一
    人，介於百分之四十至七十間者，判定為「無法研判」，低
    於百分之四十以下，判定為「音質不同」，即兩者聲音非出
    自同一人，因此本案被告於該局所採聲調與送鑑光碟片中部
    分電話錄音內容語句之語音特徵相似率約百分之七十五，判
    定「音質相同」即聲音出自同一人之聲音，有法務部調查局
    九十五年四月十一日調科參字第○九五○○一五七五九○號
    函附卷足憑（見本院卷二第一七七、一七八頁）堪認被告於
    甲○○、Ｂ○○以遭竊為由向玉山銀行、安信銀行申請停用
    卡後，又假冒「Ｂ○○」、「甲○○」名義申請復卡，再持
    所竊得之信用卡至各該商店消費購物，綜上，被告竊取如附
    表一編號四、十五所示物品，並盜刷如附表三編號一至三、
    九所示信用卡等情，業堪認定。
  (六)就如附表一編號五至八、十、十一、十三、十六所示竊盜及
    如附表四編號三至十所示盜打手機等犯罪事實，業經被告於
    警詢、偵查中坦承不諱（見偵七卷第一○○、一○一頁、偵
    八卷第一九七、一九八頁），經核與被害人壬○○（見偵七
    卷第三五頁）、丁○○（見偵七卷第二六頁）、宙○○（見
    偵七卷第七九頁）、黃○○（見偵七卷第十三頁）、子○（
    見偵七卷第八六頁）、癸○○（見偵六卷第二四頁、偵七卷
    第四四頁）、Ａ○○（見偵七卷第九十頁）、酉○○（見偵
    七卷第九三頁）於警詢中證述遭竊及盜打手機等情相符，復
    經證人即慶豐銀行信用卡人員郭威良於警詢中證稱丁○○因
    信用卡被竊辦理掛失等情（見偵七卷第一六七頁）、陳亮凱
    即安信銀行信用卡人員於警詢中證稱黃○○因信用卡失竊辦
    理掛失等情（見偵七卷第一七四頁）、陳皓財即花旗銀行信
    用卡人Ａ○○信用卡失竊辦理掛失等情（見偵七卷第一三一
    頁）明確，被告所使用0000000000、00000
    00000手機門號ＳＩＭ卡及序號0000000000
    00000手機與壬○○等被害人被竊之手機及門號ＳＩＭ
    卡確有交叉使用情形，有各該通聯紀錄附卷足憑（詳細情形
    ，參見附表六所示手機使用人、門號、序號對照表及附表七
    所示交叉使用竊得手機及門號對照表），綜上足認，被告確
    有如附表一編號五至八、十、十一、十三、十六所示竊盜及
    如附表四編號三至十所示盜打手機之犯罪行為。
  (七)就如附表一編號九所示竊盜及如附表二編號四所示由自動付
    款設備取得他人財物之犯罪事實，業據業經被告於警詢、偵
    查中坦承不諱（見偵七卷第一○○、一○一頁、偵八卷第一
    九七、一九八頁），經核與被害人玄○○於警詢中證述遭竊
    及遭他人冒名預借現金等情相符（見偵四卷第二、一○九頁
    ），復經證人即中國信託銀行信用卡人員李念祖於警詢中證
    稱玄○○信用卡失竊後遭人冒名預借現金等情（見偵七卷第
    二一四頁）、趙英偉即於中華銀行信用卡人員於警詢中證稱
    玄○○信用卡遭竊後遭人冒名預借現金（見偵七卷第二四一
    頁）等情明確，並有被告於如附表二編號四所示統一超商祥
    祐店提款機前預界現金之影像照片附卷足憑（見偵六卷第九
    頁），綜上足認被告確有如附表一編號九所示竊盜及如附表
    二編號四所示由自動付款設備取得他人財物之犯行。
  (八)就如附表一編號十二、十七、十八所示竊盜之犯罪事實，被
    告雖於警詢、偵查中僅坦承如附表一編號十二、十八所示竊
    盜犯行（見偵七卷第一○○、一○一頁、偵八卷第一九七頁
    ），惟業經被害人宇○○（見偵七卷第五○頁）、午○○（
    見偵八卷第一六四頁）、庚○○（見偵七卷第五四頁）於警
    詢中證述遭竊等情明確，復經證人郭國龍證述曾以四千五百
    元之價格向被告購買宇○○所失竊手機等情明確（見偵六卷
    第二○、二一頁），並有被告於如附表一編號十七所示時間
    進入桃園縣中壢市○○路二二三號宏其婦產科之錄影畫面附
    卷足憑（見偵八卷第一六六、一六七頁），且警方於九十四
    年七月四日二十一時四十分許，在桃園縣中壢市○○路「中
    原電子遊藝場」查獲被告後，於當日晚上十一時許，前往臺
    北縣中和市○○路四六四巷二弄一號四樓被告住處搜索時，
    在被告所有之車號：五Ｔ—三七五九號自用小客車內扣得如
    附表五編號十三至十九所示被害人庚○○及其夫李健龍、其
    女李玉瑩之存摺、印章等物，有內政部警政署九十四年七月
    四日搜索扣押筆錄暨扣押物品目錄表在卷可憑（見偵六卷第
    一一五至一一八頁），綜上足認，被告確有為如附表一編號
    十二、十七、十八所示竊盜犯行。
  (九)就如附表一編號十四所示竊盜、如附表三編號四至八所示盜
    刷信用卡等犯罪事實，業據被告於偵查中坦承不諱（見偵八
    卷第一九八頁），經核與被害人天○○於於警詢中指證情節
    相符（見偵六卷第二六頁），復經證人即聯邦銀行信用卡人
    員陳鴻祥於警詢中證述被害人天○○信用卡被竊掛失後，歹
    徒假冒天○○之身分到客服中心取消掛失申請再予盜刷等情
    明確（見偵七卷第一○四頁），並有被告於如附表三編號四
    、八所示時間前往全虹通信中原店、全虹通信龍岡士校店盜
    刷商品之監視錄影畫面附卷足憑（見偵七卷第一一三至一二
    ○頁），並有偽造之「天○○」簽帳單、信用卡刷卡明細、
    喜滿客京華影城收銀員售票交易紀錄報表附卷足憑（見偵七
    卷第一○七至一一二頁），綜上足認被告確有如附表一編號
    十四所示竊盜、如附表三編號四至八所示盜刷信用卡之犯行
    。
  (十)被告雖於本院空言否認有為上揭犯行，然依上揭相關事證足
    認應係被告事後翻異之詞，未為足採，綜上，本件事證明確
    ，被告常業竊盜、連續由自動付款設備詐取他人之物、連續
    盜刷信用卡消費、連續盜打手機門號等犯行，已堪認定，應
    依法論科。
二、按「刑法上所謂常業犯，指反覆以同種類行為為目的之社會
    活動之職業性犯罪而言，至於犯罪所得之多寡，是否恃此犯
    罪為唯一之謀生職業，則非所問，縱令兼有其他職業，仍無
    礙於該常業犯罪之成立」，有最高法院八十五年度台上字第
    五一○號判例可資參照，而「刑法第三百二十二條規定以犯
    竊盜為常業罪，只須有賴竊盜為業之意思，而有事實之表現
    為已足，不以藉竊盜為唯一營生方法為必要，縱令被告尚有
    其他職業，亦無礙其以竊盜為常業罪之成立」（最高法院七
    十四年度台上字第六五五一號判決足參。）。經查，被告並
    無固定工作收入，雖自稱養狗販賣為生，惟其於如附表一所
    示短短一年間之竊盜犯行高達十八次，竊得之贓物數量、價
    值均甚為可觀（詳如附表一所示），且曾將所竊得手機轉賣
    他人換取現金，並持竊得之信用卡、金融卡用以盜刷消費、
    詐領存款或預借現金，已如前述，顯係藉竊取他人財物之方
    式營生，並以之為常業，至為明確。次按「簽帳單係持卡人
    所簽署，用以證明所消費之金額，並同意依照信用卡使用規
    定，一經使用或訂購物品，均應按所示之全部金額，付款予
    發卡銀行之文書，屬於持卡人所製作之私文書」，有最高法
    院九十一年度台上字第四五三一號判決足參，又按電信法第
    五十六條第一項明定以行為人意圖為自己或第三人不法之利
    益，為其主觀之犯罪構成要件，與刑法第三百三十九條第二
    項之詐欺得利罪相當，當為刑法詐欺得利罪之特別規定，依
    特別法優於普通法之法規競合原則，應僅論以電信法第五十
    六條第一項之罪，此有最高法院八十八年度台非字第四三號
    判決可參。被告竊取如附表一所示被害人之財物，恃以為生
    ，核其所為係犯刑法第三百二十二條之常業竊盜罪；另其持
    附表二所示竊得之金融卡、信用卡詐領存款、預借現金，核
    係犯刑法第三百三十九條之二之以不正方法由自動付款設備
    取得他人之物罪；又被告持附表三所示竊得信用卡盜刷簽帳
    消費，核其所為係犯刑法第二百十六條、第二百十條之行使
    偽造私文書罪、刑法第三百三十九條第一項之詐欺取財罪；
    至其盜用附表四所示竊得手機門號ＳＩＭ卡，核其所為係犯
    電信法第五十六條第一項之盜用他人電信設備罪。被告於如
    附表三所示簽帳單偽造「甲○○」、「天○○」、「Ｂ○○
    」之簽名，為偽造簽帳單之部分行為，又被告偽造簽帳單後
    ，進而行使，其偽造之低度行為為行使之高度行為所吸收，
    均不另論罪；其先後三次於九十三年六月十五日八時五十七
    分許之密接時間內，在國道一號高速公路西螺休息站復華銀
    行提款機處詐領被害人李青娀之存款，係接續為之，為單純
    一罪。又被告先後多次行使偽造私文書、詐欺取財、盜用他
    人電信設備及由自動付款設備詐取他人之物之犯行，均時間
    緊接，方法相同，觸犯構成要件相同之罪，顯各係基於概括
    犯意為之，均為連續犯，應依刑法第五十六條之規定，各以
    一罪論，並均加重其刑。被告係以竊盜為常業，復持所竊得
    之物品分別由自動付款設備詐領現金、行使如附表三所示偽
    造簽帳單之私文書詐取財物暨盜用附表四所示之他人電信設
    備，是其所犯上開五罪間，有方法、目的之牽連關係，應依
    刑法第五十五條條規定，從較重之常業竊盜罪處斷。又起訴
    書所犯法條欄雖未記載常業竊盜法條，惟被告常業竊盜之事
    實業據臺灣桃園地方法院檢察官於移送併辦意旨書詳載，並
    經公訴檢察官於本院當庭補正此部分法條（見本院卷(二)第二
    一八頁），而公訴意旨雖未敘及被告所為如附表一編號一、
    二、四至十八所示竊盜犯行，惟該等部分與附表一編號三竊
    盜部分有常業犯之實質上一罪關係，又如附表二所示由自動
    付款設備詐領現金、如附表三所示行使偽造私文書及詐欺取
    財、如附表四所示盜用他人電信設備部分，與常業竊盜具有
    牽連犯之裁判上一罪關係，應為起訴效力所及，本院應併予
    審理，附此敘明。爰審酌被告年輕體壯，不思以正常管道獲
    取財物，竟遊走臺灣地區各大醫院，趁就診病患及看護家屬
    憂心病情未及注意之際，多次竊取其財物，嚴重侵害其等財
    產利益，甚且於被害人循相關程序申請停用信用卡、手機門
    號後，猶假冒被害人名義申請復卡、復話後再盜刷信用卡、
    盜用他人電信設備，嚴重影響銀行管理信用卡之正確性及被
    害人權益，足見其惡性重大，且犯後空言否認，態度極為惡
    劣，及其犯案之動機、目的、手段等一切手段，量處如主文
    所示之刑，以示懲儆。再按竊盜犯贓物犯保安處分條例第三
    條第一項規定：「十八歲以上之竊盜犯、贓物犯，有左列情
    形之一者，得於刑之執行前，令入勞動場所強制工作：一、
    有犯罪習慣者。二、以犯竊盜罪或贓物罪為常業者」，即係
    本於保安處分應受比例原則之規範，使保安處分之宣告，與
    行為人所為行為之嚴重性、行為人所表現之危險性及對於行
    為人未來行為之期待性相當之意旨而制定，而由法院視行為
    人之危險性格，決定應否令入勞動處所強制工作，以達預防
    之目的，有最高法院九十一年度台上字第六一二五號判決可
    資參照。經查，被告並無固定工作收入，於如附表一所示短
    短一年間所為竊盜犯行高達十八次，竊得之贓物數量、價值
    均甚為可觀（詳如附表一所示），且曾將所竊得手機轉賣他
    人換取現金，並持竊得之信用卡、金融卡用以盜刷消費、詐
    領存款或預借現金，已如前述，顯見其欠缺正確之工作觀念
    ，恃竊盜為生甚明，且以進入醫院竊盜之方式為之，所得財
    物亦甚鉅，對社會治安及個人財產之危害甚鉅，非強制其從
    事勞動工作，無法端正其謀生觀念，為使其日後能重返社會
    ，適應社會生活，爰對其所犯常業竊盜罪依竊盜犯贓物犯保
    安處分條例第三條第一項第二款、第四條、第五條第一項之
    規定宣告其於刑之執行前，令入勞動場所強制工作三年。又
    如附表三編號二至四、六至八所示之簽帳單均屬二聯式熱感
    紙簽帳單，一聯係由持卡人簽名之商店存根聯，一聯則為毋
    須簽名之持卡人存根聯，有各該簽帳單影本在卷足憑；另附
    表三編號一所示之簽帳單則屬可複寫二聯式之電子簽帳單，
    一聯為持卡人存根聯、一聯為特約商店存根聯；上開簽帳單
    持卡人存根聯之簽帳單並未扣案，無證據證明現尚存在，復
    非義務沒收之物；而商店存根聯之簽帳單業已持交予各該特
    約商店，非被告所有，均毋庸宣告沒收，惟附表三編號一之
    持卡人存根聯簽帳單及特約商店存根聯簽帳單上偽造之「Ｔ
    ｉｇ  Ｃｈｕｎ  Ｙｕ」署名共二枚，及如附表三編號二、
    三所示特約商店存根聯簽帳單上偽造之「Ｔｉｇ  Ｃｈｕｎ
      Ｙｕ」署名二枚、如附表三編號四、六至八所示特約商店
    存根聯簽帳單上偽造之「天○○」署名四枚均應依刑法第二
    百十九條之規定，諭知沒收。至如附表編號五、九所示之消
    費，係被告撥打電話至喜滿客京華影城語音訂票系統，以竊
    得之天○○、Ｂ○○信用卡盜刷訂票，毋須於簽帳單上簽名
    ，是無偽造之署押，特予敘明。再按電信法第六十條「犯第
    五十六條至第五十八條之罪者，其『電信器材』，不問屬於
    犯人與否，沒收之」，觀之電信法第五十六條第二項規定「
    意圖供自己或第三人盜接或盜用『他人電信設備』通信，而
    製造、變造或輸入『電信設備』者」或「意圖供第三人盜接
    或盜用『他人電信設備』通信，而販賣、轉讓、出租或出借
    『電信器材』者」，可知上開法條之中供行為人犯罪之工具
    為所謂之『電信器材』，亦即同法第六十條應沒收之物，本
    件被告盜打如附表四所示手機門號係以如附表四所示手機為
    之，惟上揭手機係屬其他被害人所有而遭竊或遺失之贓物，
    並非被告所有供犯罪所用或因犯罪所得之物，自應發還予被
    害人，毋庸諭知沒收。至如附表五編號一至十二、二十所示
    物品雖係被告所有，然與本件犯罪事實並無直接關連，難認
    係供被告犯罪所用之物，至如附表五編號十四至十九之物品
    則非屬被告所有，應發還予被害人均不予宣告沒收，附此敘
    明。
三、公訴意旨另以：被告於竊得如附表一編號三所示地○○信用
    卡後，另承前同一之行使偽造私文書及意圖為自己不法所有
    之犯意，於如附表九編號一至九所示時間、地點持向各該商
    店刷卡消費而行使，冒用地○○之名義，連續於簽帳單上偽
    造各該「地○○」簽名以表示確認交易金額、標的及向發卡
    銀行簽帳消費之意後，偽造各簽帳單私文書，並持交商店人
    員以行使之，使各該商店店員誤認被告為真正信用卡持卡人
    而陷於錯誤，而詐得各該商品，因認被告涉犯刑法第二百十
    六條、第二百十條之行使偽造私文書罪、第三百三十九條第
    一項之詐欺取財罪等罪嫌。惟按「犯罪事實應依證據認定之
    ，無證據不得認定其犯罪事實，又不能證明被告犯罪者，應
    諭知無罪之判決」，刑事訴訟法第一百五十四條第二項、第
    三百零一條第一項定有明文。又「認定犯罪事實所憑之證據
    ，雖不以直接證據為限，間接證據亦包括在內，然而無論直
    接或間接證據，其為訴訟上之證明，須於通常一般之人均不
    致有所懷疑，而得確信其為真實之程度者，始得據為有罪之
    認定，倘其證明尚未達到此一程度，而有合理之懷疑存在、
    無從為有罪之確信時，自應為無罪之判決」，有最高法院七
    十六年臺上字第四九八六號判例可資參照。公訴人認被告有
    上揭行使偽造私文書及詐欺取財等罪嫌，無非係以如附表九
    編號一至九所示證據（詳見附表九編號一至九所示）為其主
    要論據。經查，被告於偵查及本院審理中均堅詞否認有為上
    揭犯行，而如附表九編號一至九所示證據僅能證明被害人地
    ○○於如附表九編號一至九所示時間、地點遭他人盜刷信用
    卡消費購物之客觀事實，難遽以推論上開犯行均係被告所為
    ，況被害人地○○係女性，被告為一成年男性，應難冒用上
    揭女性被害人之名義盜刷信用卡購物，故實難僅以如附表九
    編號一至九所示證據而使本院就被告有如附表九編號一至九
    所示行使偽造私文書及詐欺取財之事實獲得有罪之確信，此
    外復查無其他積極證據足資認定被告有上揭行使偽造私文書
    、詐欺取財犯行，原應為無罪之諭知，惟公訴意旨認此部分
    與如附表一編號三所示常業竊盜部分有牽連犯之裁判上一罪
    關係，爰不另為無罪之諭知，附此敘明。
四、臺灣桃園地方法院檢察署九十四年度偵字第一二一六○、第
    一六五○三號、九十四年度偵字第一九七七○號、九十四年
    度偵字第二一五七八號、臺灣臺北地方法院檢察署九十四年
    度偵字第一七一九二號（黃○○、壬○○遭盜刷部分）併辦
    意旨略以：被告承前常業竊盜之犯意，另於附表八所示時間
    、地點，竊得如附表八所示之財物（關於犯罪之時間、地點
    、被害人及竊盜所得之財物，均詳如附表八所示），並恃以
    為生；另承前同一之行使偽造私文書及意圖為自己不法所有
    之犯意，持所竊得如附表九編號十至八十一所示被害人之信
    用卡向各該商店刷卡消費而行使，冒用被害人之名義，連續
    於簽帳單上偽造各該被害人簽名以表示確認交易金額、標的
    及向發卡銀行簽帳消費之意後，偽造各簽帳單私文書，並持
    交商店人員以行使之，使各該商店店員誤認被告為真正信用
    卡持卡人而陷於錯誤，而詐得各該商品，復承前同一之意圖
    為自己不法所有之概括犯意，於如附表十所示時間、地點，
    以持所竊得被害人信用卡預借現金之不正方式，由自動付款
    設備取得如附表十所示之金錢，因認被告涉犯刑法第三百二
    十二條之常業竊盜罪、刑法第二百十六條、第二百十條之行
    使偽造私文書罪、第三百三十九條第一項之詐欺取財罪、第
    三百三十九條之二由自動付款設備詐取他人之物等罪嫌，與
    前開有罪部分有裁判上一罪之關係，因請併案審理等語。經
    查，被告於偵查及本院審理中均堅詞否認有為上揭犯行，而
    如附表八所示證據僅能證明各該被害人於如附表八編號一至
    十一所示時間、地點遭他人竊取財物之客觀事實，如附表九
    編號十至八十一所示證據亦僅能證明各該被害人於如附表九
    編號十至八十一所示時間、地點遭他人盜刷信用卡消費購物
    之客觀事實，如附表十所示證據亦僅能證明各該被害人於如
    附表十所示時間、地點遭他人以不正方法由自動付款設備取
    得金錢之客觀事實，均難遽以推論上開犯行均係被告所為，
    況如附表八之被害人戌○○、卯○○、巳○○、己○○、申
    ○○、丁○○、黃○○、玄○○、Ａ○○、寅○○均係女性
    ，被告為一成年男性，應難冒用上揭女性被害人之名義盜刷
    信用卡購物，故實難僅以上揭證據而使本院就被告有如附表
    八所示常業竊盜、如附表九編號十至八十一所示行使偽造私
    文書、詐欺取財罪及如附表十所示之事實獲得有罪之確信，
    此外復查無其他積極證據足資認定被告有如附表八所示常業
    竊盜犯行、如附表九編號十至八十一所示行使偽造私文書、
    詐欺取財犯行及如附表十所示由自動付款設備詐得他人物品
    犯行，自難遽以認與起訴事實有裁判上一罪關係，復未經起
    訴，自應檢還由臺灣桃園地方法院檢察署檢察官、臺灣臺北
    地方法院檢察署檢察官另行處理，附此敘明。
據上論斷，應依刑事訴訟法第二百九十九條第一項前段，電信法
第五十六條第一項、刑法第五十六條、第三百二十二條、第二百
十六條、第二百十條、第三百三十九條第一項、第三百三十九條
之二第一項、第五十五條、第二百十九條，竊盜犯贓物犯保安處
分條例第三條第一項第二款、第四條、第五條第一項前段，罰金
罰鍰提高標準條例第一條前段，判決如主文。
本案經檢察官丙○○到庭執行職務
中    華    民    國    95    年    5     月    30    日
                  刑事第十四庭  審判長法  官  吳靜怡
                                      法  官  孫萍萍
                                      法  官  李家慧
上正本證明與原本無異。
如不服本判決，應於判決送達後10日內向本院提出上訴狀（應抄
附繕本）。告訴人或被害人如對於本判決不服者，應具備理由請
求檢察官上訴，其上訴期間之計算係以檢察官收受判決正本之日
期為準。
                                      書記官  楊文祥
中    華    民    國    95    年    6     月     1    日
附錄本件論罪科刑法條：
電信法第五十六條第一項、第六十條，刑法第三百二十二條、第
二百十六條、第二百十條、第三百三十九條第一項、第三百三十
九條之二第一項。
電信法第56條
意圖為自己或第三人不法之利益，以有線、無線或其他電磁方式
，盜接或盜用他人電信設備通信者，處五年以下有期徒刑，得併
科新臺幣一百五十萬元以下罰金。
意圖供自己或第三人盜接或盜用他人電信設備通信，而製造、變
造或輸入電信器材者，處一年以上七年以下有期徒刑，得併科新
臺幣三百萬元以下罰金。意圖供第三人盜接或盜用他人電信設備
通信而販賣、轉讓、出租或出借電信器材者，亦同。
意圖供自己或第三人犯罪之用而持有前項之電信器材者，處三年
以下有期徒刑，得併科新臺幣五十萬元以下罰金。
第一項及第二項之未遂犯罰之。
電信法第60條
犯第五十六條至第五十八條之罪者，其電信器材，不問屬於犯人
與否，沒收之。
中華民國刑法第322條
(常業竊盜)
以犯竊盜罪為常業者，處 1 年以上 7 年以下有期徒刑。
中華民國刑法第216條
(行使偽造變造或登載不實之文書罪)
行使第 210 條至第 215 條之文書者，依偽造、變造文書或登載
不實事項或使登載不實事項之規定處斷。
中華民國刑法第210條
(偽造變造私文書罪)
偽造、變造私文書，足以生損害於公眾或他人者，處 5 年以下有
期徒刑。
中華民國刑法第339條
(普通詐欺罪)
意圖為自己或第三人不法之所有，以詐術使人將本人或第三人之
物交付者，處5年以下有期徒刑、拘役或科或併科1千元以下罰金
。
以前項方法得財產上不法之利益或使第三人得之者，亦同。
前二項之未遂犯罰之。
中華民國刑法第339條之2
意圖為自己或第三人不法之所有，以不正方法由自動付款設備取
得他人之物者，處3年以下有期徒刑、拘役或1萬元以下罰金。
以前項方法得財產上不法之利益或使第三人得之者，亦同。


司法院資訊處製作；財團法人民間司法改革基金會備份。
